【裁判字號】    97,交聲,10
【裁判日期】    970131
【裁判案由】    違反道路交通管理處罰條例聲明異議
【裁判全文】
臺灣基隆地方法院交通事件裁定          97年度交聲字第10號
移送機關即
原處分機關  交通部公路總局臺北區監理所基隆監理站
異  議  人
即受處分人  甲○○
上列異議人即受處分人因違反道路交通管理處罰條例聲明異議案
件，對於交通部公路總局臺北區監理所基隆監理站於中華民國96
年12月28日所為之處分（原處分案號：基監字第裁42-ZAP007450
號），聲明異議，本院裁定如下：
    主  文
異議駁回。
    理  由
一、原處分意旨略以：異議人即受處分人甲○○於民國96年7 月
    8 日下午6 時1 分許，駕駛車號CT-1606 號自小客車行經國
    道汐止收費站時，未申裝電子收費車上機（下稱E 通機）而
    行駛電子收費車道，復經通知補繳通行費，而未於補繳期限
    即96年8 月25日前補繳，因汽車行駛於應繳費之公路不依規
    定繳費而違規，經警舉發，裁處罰鍰新台幣（下同）3,000
    元等情。
二、異議意旨則以：異議人之父親收到公文，但因父親不識字而
    未轉交，導致過期後始知此事，且異議人失業無法負擔罰鍰
    等情。
三、按汽車行駛於應繳費之公路、橋樑、隧道或輪渡，不依規定
    繳費者，處汽車所有人或駕駛人3,000元以上6,000元以下罰
    鍰，並追繳欠費，道路交通管理處罰條例第27條第1 項定有
    明文。復按用路人所持之車內設備單元及高速公路電子收費
    票證，不符規定或持用偽造、變造或經驗證不符者，或因人
    為因素導致車內設備單元無法正常扣款收費時，依不照章繳
    費之規定處理；又不照章繳費且未申裝車內設備單元行駛電
    子收費車道者，依交通部臺灣省國道高速公路局（下稱國道
    高速公路局）查明之車籍資料，交營運單位寄發「補繳通行
    費及作業處理費通知單」通知車主補繳通行費及「違規作業
    處理費」，並移送相關警察單位依法處理；另除同條例第16
    條外，用路人可自行於規定期限內至指定地點繳納通行費及
    「欠費自動補繳作業處理費」，因系統因素致無法完成扣款
    交易者，不另收「欠費自動補繳作業處理費」，逾規定期限
    未繳納者，由國道高速公路局查明車主資料後，交營運單位
    寄發「補繳通行費及作業處理費通知單」通知補繳通行費及
    「欠費通知補繳作業處理費」，因系統因素致無法完成扣款
    交易者，不另收「欠費通知補繳作業處理費」，用路人應於
    通知單所列之繳費期限內完成補繳程序，逾期未繳納則移送
    相關警察單位依法處理，國道高速公路局電子收費申裝及欠
    費追繳作業注意事項第9 條、第16條第1 款及第17條分有明
    訂。另按無論有無申裝E 通機，未依規定繳費，即該當道路
    交通管理處罰條例第27條第1 項之處罰要件，惟該項未規定
    是否以駛經高速公路收費站未「當場」收取通行費者即應處
    罰，國道高速公路局為保障用路人權益，且因電子收費車道
    為無人收費車道，無法當場即時繳費，故無論是否申裝E 通
    機，均有「欠費追補繳期」供用路人於期限內依規定繳費之
    補繳機制，前開國道高速公路局電子收費申裝及欠費追繳作
    業注意事項第17條第3 項規定用路人逾期未繳納即移送相關
    警察單位依法處理，所謂「依法」即指道路交通管理處罰條
    例第27條第1 項之規定；至於汽車行經收費站未依指示車道
    過站應予處罰，道路交通管理處罰條例第33條第3 項、高速
    公路及快速道路交通管制規則第23條均有相關規定，而電子
    收費車道為專用車道，未申裝E 通機車輛行走該車道，即有
    上開規定之適用，故前開國道高速公路局電子收費申裝及欠
    費追繳作業注意事項第16條規定未申裝或非法使用E 通機，
    除通知補繳通行費外，並移送相關警察單位依法處理，此所
    謂「依法」係指道路交通管理處罰條例第33條第3 項之規定
    ，此有國道高速公路局97年1 月23日業字第0970001889號函
    附卷可稽，換言之，由於電子收費車道為無人收費車道，未
    申裝E 通機或非法使用E 通機之車輛行駛電子收費車道者，
    即無法當場即時繳納通行費，是通常同時該當未繳納通行費
    及未依指示車道過站2 種違規駕駛行為，主管機關為賦予駕
    駛人補繳通行費之機會，遂先行委託營運單位通知車主補繳
    通行費，並同時移送警察單位依道路交通管理處罰條例第33
    條第3 項之規定，就駕駛人未依指示車道通過收費站之違規
    駕駛行為處罰，若車主收受補繳通行費之通知後，逾期仍未
    補繳通行費，始移送警察單位依據道路交通管理處罰條例第
    27條第1 項之規定，就駕駛人未依規定繳費之違規行為處罰
    。
四、經查：
（一）異議人於96年7 月8 日下午6 時1 分，駕駛車號CT-1606
      號自小客車，行經國道高速公路汐止收費站時，未申裝E
      通機而行駛電子收費車道之事實，未據異議人爭執，復有
      內政部警政署國道公路警察局公警局交字第ZAP007450 號
      舉發違反道路交通管理事件通知單所附之採證照片附卷可
      稽，應堪認定。
（二）異議人於前開時、地，駕駛未申裝E 通機之前揭車輛，行
      駛電子收費車道，已如前述，亦即異議人當場並未繳納通
      行費，而前開車輛車籍資料所載之車主地址為臺北縣瑞芳
      鎮○○路68號，此有車籍資料查詢結果在卷可憑，且國道
      高速公路局委託營運單位，依上開車籍地址寄發通行費補
      繳通知單後，業於96年8 月7 日經陳樹旺簽收，此有國道
      高速公路局汐止收費站96年12月24日高汐稽字第09600022
      44號函供參，且異議人於聲明異議狀亦稱其父確曾收受通
      知等語，足見補繳通行費通知單已合法送達，則異議人自
      應依據補繳通知單記載之補繳期限補納通行費，至於異議
      人以代為收受者未告知內容作為辯解，即非可採，而異議
      人復未於前開補繳通行費通知單所載之期限即96年8 月25
      日前補繳通行費，此有前開國道高速公路局汐止收費站96
      年12月24日高汐稽字第0960002244號函及舉發單附卷可稽
      ，參酌前揭所述，異議人確有行駛於應繳費之公路不依規
      定繳費之違規駕駛行為。
（三）另異議人雖因未依指示車道通過收費站，經裁罰罰鍰600
      元，此有前開國道高速公路局汐止收費站96年12月24日高
      汐稽字第0960002244號函供參，然異議人因未依指示車道
      通過收費站，違反道路交通管理處罰條例第33條第3 項規
      定之行為，與其因行駛於應繳費之公路未依規定繳費，違
      反道路交通管理處罰條例第27條第1 項規定之行為，係屬
      不同違規行為，自應分別裁罰，無重複處罰之問題，附此
      敘明。
（四）綜上，異議人確有行駛於應繳費之公路不依規定繳費之違
      規行為，已違反前揭道路交通管理處罰條例第27條第1 項
      之規定，因此，原處分機關依據道路交通管理處罰條例第
      27條第1 項及違反道路交通管理事件統一裁罰基準及處理
      細則等規定，據以裁處最低金額之罰鍰，認事用法並無違
      誤。從而，本件聲明異議為無理由，應予駁回。
據上論斷，應依道路交通案件處理辦法第19條，裁定如主文。
中    華    民    國    97    年    1     月    31    日
                  交通法庭法    官  邰婉玲
以上正本證明與原本無異。
對於本件裁定如有不服，應於送達後5 日內，向本院提出抗告書
狀，敘述抗告之理由，抗告於臺灣高等法院。
中    華    民    國    97    年    1     月    31    日
                          書 記 官  彭筠凱


司法院資訊處製作；財團法人民間司法改革基金會備份。
